臺灣高雄地方法院刑事判決　100年度訴字第885號
公　訴　人　臺灣高雄地方法院檢察署檢察官
被　　　告　李和潔
指定辯護人　本院公設辯護人黃文德
上列被告因毒品危害防制條例案件，經檢察官提起公訴（100 年
度偵字第20280 號），本院判決如下：
    主  文
李和潔販賣第一級毒品，共伍罪，均累犯，各處如附表一編號1
至5 所示之刑。應執行有期徒刑拾伍年。未扣案販賣第一級毒品
所得財物新臺幣捌仟元均沒收，如全部或一部不能沒收時，以其
財產抵償之。
    事  實
一、李和潔前因搶奪案件，經本院以90年度訴字第882 號判決處
    有期徒刑3 年確定（下稱第一案），於民國92年6 月12日因
    縮短刑期假釋出監；復於假釋付保護管束期間，因偽造貨幣
    案件，經本院以93年度訴字第523 號判決處有期徒刑3 年2
    月確定（下稱第二案），上開假釋因而遭撤銷，應執行殘刑
    有期徒刑1 年2 月12日；又因施用第一、二級毒品案件，經
    本院以93年度訴字第2175號判決分別處有期徒刑7 月、4 月
    確定（下稱第三、四案），嗣第三、四案經本院以96年度聲
    減字第3821號裁定減刑並與第二案定應執行刑為有期徒刑3
    年6 月確定，與第一案接續執行，於97年4 月24日因縮短刑
    期假釋出監；後於假釋期間內，再犯施用第一級毒品案件，
    經本院以98年度審訴字第257 號判決處有期徒刑7 月確定（
    下稱第五案），前開假釋因而又遭撤銷，應執行殘刑有期徒
    刑7 月13日；又因施用第一級毒品案件，經本院以98年度審
    訴字第1767號判決處有期徒刑7 月確定，與第五案經本院以
    98年度審聲字第3222號裁定定應執行刑為有期徒刑1 年確定
    ，並與前開殘刑接續執行，於99年8 月30日縮行期滿而執行
    完畢。
二、詎李和潔仍不知悔改，明知海洛因係毒品危害防制條例第2
    條第2 項第1 款所列之第一級毒品，不得販賣，竟基於販賣
    第一級毒品海洛因以牟利之犯意，分別於附表編號1 至5 所
    示之時間、地點，以附表編號1 至5 所示之方式及代價，販
    賣第一級毒品海洛因予林育遵、林錦文、蔡子元、龔德凌以
    牟利，共有5 次。
三、案經高雄市政府警察局林園分局報告臺灣高雄地方法院檢察
    署檢察官偵查起訴。
    理  由
壹、程序方面：
    按被告以外之人於審判外之言詞或書面陳述，除法律有規定
    者外，不得作為證據；被告以外之人於審判外之陳述，雖不
    符同法第159 條之1 至第159 條之4 之規定，但經當事人於
    審判程序同意作為證據，法院審酌該言詞陳述或書面陳述作
    成時之情況，認為適當者，亦得為證據，刑事訴訟法第159
    條第1 項、第159 條之5 第1 項分別定有明文。本判決所引
    用之傳聞證據，均經本院依法踐行調查證據程序，當事人於
    審判程序亦同意作為證據，本院審酌證據資料作成時之情況
    ，並無違法不當及證明力明顯過低之瑕疵，且無依法應排除
    其證據能力之情形，認以之作為證據應屬適當，故有證據能
    力。
貳、實體方面：
一、上開犯罪事實，業據被告李和潔於偵查及本院審理中坦承不
    諱，核與證人林育遵、蔡子元、龔德凌於警詢、偵查中、林
    錦文於偵查中之證述情節大致相符，且有門號0000000000號
    行動電話通訊監察譯文2 份、門號0000000000號行動電話資
    料查詢1 份在卷可考（見偵一卷第21頁、偵二卷第20頁反面
    、院卷第33頁），上開事實要堪信為真實。又政府為維護人
    民健康及社會秩序，對於非法販賣海洛因之行為查緝甚嚴，
    非可公然為之，況海洛因之價格昂貴，取得不易，凡為販賣
    之不法勾當者，茍無利可圖，應無甘冒查緝法辦重刑之危險
    ，平白無端為該買賣之工作，是其販入之價格必較售出之價
    格低廉，而有從中賺取買賣差價牟利之意圖及事實，應屬合
    理之認定。被告獨自販售海洛因予林育遵、林錦文、蔡子元
    各1 次，販賣海洛因予龔德凌2 次，倘無利可得，豈會甘冒
    重刑之風險，故被告有販賣毒品營利之意圖，至為顯明。綜
    上，本案事證明確，被告犯行洵堪認定。
二、查海洛因係毒品危害防制條例第2 條第2 項第1 款所稱之第
    一級毒品。是核被告李和潔所為附表編號1 至5 所示之行為
    ，均係犯毒品危害防制條例第4 條第1 項之販賣第一級毒品
    罪。被告持有第一級毒品海洛因係為販賣，其持有之低度行
    為，應為販賣之高度行為所吸收，不另論罪。被告所犯附表
    編號1 至5 所示販賣第一級毒品罪5 罪，犯意各別，行為互
    殊，應予分論併罰。另被告有如事實欄所載曾受有期徒刑之
    宣告及執行完畢乙節，有臺灣高等法院被告前案紀錄表1 份
    在卷可參，被告於有期徒刑執行完畢後，5 年內故意再犯本
    案有期徒刑以上之各罪，均為累犯，除死刑、無期徒刑部分
    不得加重外，其餘罰金刑部分均應依刑法第47條第1 項之規
    定，加重其刑。又被告於偵查及本院審理中，就附表編號1
    至5所 示之販賣第一級毒品犯行均自白犯罪（見偵一卷第50
    至51頁、偵二卷第43至44頁），均應依修正後毒品危害防制
    條例第17條第2 項規定，減輕其刑，並就罰金刑部分依法先
    加後減之。
三、又按刑法第59條所規定之酌量減輕其刑，係裁判上之減輕，
    必以犯罪之情狀可憫恕，認為宣告法定最低度之刑猶嫌過重
    者，始有其適用。如別有法定減輕之事由，應先依法定減輕
    事由減輕其刑後，猶嫌過重時，始得為之；若有二種以上法
    定減輕事由，仍應先依法定減輕事由遞減其刑後，猶嫌過重
    時，始得再依刑法第59條規定酌減其刑，此有最高法院88年
    度台上字第1862號著有裁判意旨可資參照。本件被告李和潔
    確有附表編號1 至5 所示之販賣第一級毒品行為，固如上述
    ，惟衡其每次販售之毒品價值均非甚鉅，顯見販售之數量非
    多，與大量運輸、販賣毒品之大盤毒販惡性相較，實難比擬
    ，且被告雖有毒品危害防制條例第17條第2 項所規定之減輕
    其刑事由，然就我國司法實務之現狀，因販賣第一級毒品罪
    之法定最輕本刑為無期徒刑，罪責甚重，是類似本件被告犯
    罪情狀者，法院多會援引刑法第59條規定酌減其刑，若謂被
    告因有其他減輕其刑之事由，進而認無需援引刑法第59條規
    定酌減其刑，則將實質上造成無論有無毒品危害防制條例第
    17條所規定之減輕其刑事由存在，法院所得科刑範圍均屬相
    同之不合理情狀發生，而與毒品危害防制條例第17條鼓勵行
    為人供出毒品來源以斷絕毒品之供給，或使相關訴訟程式儘
    早確定以開啟行為人自新之路等立法目的相違背。因此，本
    院認於本案中並不因被告有毒品危害防制條例第17條第2項
    所規定之減輕其刑事由存在，即可認無再依刑法第59條、第
    60條規定，酌減被告其刑之必要，爰審酌被告每次犯行依其
    犯罪情狀，縱已依照毒品危害防制條例第17條第2 項規定減
    輕其刑後，亦難謂無情輕法重之憾，衡情不無可憫，故就其
    所為各次犯行，俱依刑法第59條、第60條之規定減輕其刑，
    並就罰金刑部分，先加重後遞減之，就死刑、無期徒刑部分
    則遞減之。
四、爰審酌被告李和潔明知海洛因對於人體健康具有重大危害，
    竟圖一己私利而予以販賣，使人沉迷於毒癮，影響國民身心
    健康及社會風氣頗深，惟念其犯後坦白承認犯行，態度尚佳
    ，並考量其販賣毒品之次數、數量、獲利金額，暨被告之教
    育程度、家庭經濟狀況等一切情狀，分別量處如附表編號1
    至5 所示之刑；另按刑法第51條數罪併罰定執行刑之立法方
    式，採限制加重原則，亦即非以累加方式定應執行刑，本院
    審酌被告所犯上開販賣毒品等各罪，其犯罪時間均在100 年
    3 月至5 月間，犯罪手法類似，販賣毒品對象亦僅限於林育
    遵、林錦文、蔡子元及龔德凌4 人，如以實質累加之方式定
    應執行刑，處罰之刑度顯將超過其行為之不法內涵，而違反
    罪責原則，復考量人之生命有限，刑罰對被告造成之痛苦程
    度，隨刑度增加而生加乘效果，非以等比方式增加，是以罪
    數增加遞減其刑罰之方式，即足以評價被告行為之不法性（
    即多數犯罪責任遞減原則），爰認起訴檢察官對被告求處應
    執行刑有期徒刑15年，尚屬適當，因而定應執行刑如主文所
    示。
五、另被告李和潔於附表編號1 至5 所示之時間、地點，販賣第
    一級毒品海洛因予林育遵、林錦文、蔡子元、龔德凌，使被
    告自渠等處分別取得如附表編號1 至5 所示之價金，該等價
    金自屬被告所有因犯罪所得之財物，上開財物雖均未扣案，
    惟仍應依毒品危害防制條例第19條第1 項之規定，在被告所
    犯各該罪刑項下宣告沒收，如全部或一部不能沒收時，以其
    財產抵償之。而被告持以供聯絡販賣毒品所用之門號000000
    0000號行動電話並未扣案，且非屬被告所有之物，業據被告
    供陳在卷（見院卷第43頁反面），自無庸宣告沒收，附此敘
    明。
據上論斷，應依刑事訴訟法第299 條第1 項前段，毒品危害防制
條例第4 條第1 項、第17條第2 項、第19條第1 項，刑法第11條
、第47條第1 項前段、第59條、第60條、第51條第5 款、第9 款
，判決如主文。
本案經檢察官陳筱茜到庭執行職務。
中    華    民    國  100     年    8     月    12    日
                刑事第十五庭  審判長法  官  莊珮君
                                    法  官  許勻睿
                                    法  官  吳佳樺
以上正本證明與原本無異。
如不服本判決應於收受送達後10日內向本院提出上訴書狀，並應
敘述具體理由；如未敘述上訴理由者，應於上訴期間屆滿後20日
內向本院補提理由書（均須按他造當事人之人數附繕本）「切勿
逕送上級法院」。
中    華    民    國  100     年    8     月    12    日
                                    書記官  陳恩慈
附錄本案論罪科刑之法條：
毒品危害防制條例第4條
製造、運輸、販賣第一級毒品者，處死刑或無期徒刑；處無期徒
刑者，得併科新臺幣2 千萬元以下罰金。
製造、運輸、販賣第二級毒品者，處無期徒刑或7 年以上有期徒
刑，得併科新臺幣1 千萬元以下罰金。
製造、運輸、販賣第三級毒品者，處5 年以上有期徒刑，得併科
新臺幣7 百萬元以下罰金。
製造、運輸、販賣第四級毒品者，處3 年以上10年以下有期徒刑
，得併科新臺幣3 百萬元以下罰金。
製造、運輸、販賣專供製造或施用毒品之器具者，處1 年以上7
年以下有期徒刑，得併科新臺幣1 百萬元以下罰金。
前五項之未遂犯罰之。
附表：
┌──┬─────────┬─────────────┬───────────────┬─────┬─────────────────┐
│編號│時間              │地點                      │交易方式                      │交易金額  │宣告刑                            │
│    │（民國）          │                          │（新臺幣）                    │（新臺幣）│                                  │
├──┼─────────┼─────────────┼───────────────┼─────┼─────────────────┤
│1   │100 年5 月5 日夜間│高雄市○○區○○路與文賢南│林育遵以門號0000000000號行動電│1000元    │李和潔販賣第一級毒品，累犯，處有期│
│    │6 時35分許        │路口「麥當勞」對面之西溪里│話撥打李和潔所使用之門號      │          │徒刑捌年貳月。未扣案販賣第一級毒品│
│    │                  │拱門                      │0000000000號行動電話，表示欲購│          │所得財物新臺幣壹仟元沒收，如全部或│
│    │                  │                          │買價值1000元之第一級毒品海洛因│          │一部不能沒收時，以其財產抵償之。  │
│    │                  │                          │1 包，再由李和潔於左列時間、地│          │                                  │
│    │                  │                          │點將第一級毒品海洛因1 包交付予│          │                                  │
│    │                  │                          │林育遵，林育遵並當場交付1000元│          │                                  │
│    │                  │                          │予李和潔。                    │          │                                  │
├──┼─────────┼─────────────┼───────────────┼─────┼─────────────────┤
│2   │100 年5 月2 日夜間│高雄市林園區中芸海邊      │林錦文以門號0000000000號行動電│5000元    │李和潔販賣第一級毒品，累犯，處有期│
│    │7 時許            │                          │話撥打李和潔所使用之門號      │          │徒刑捌年陸月。未扣案販賣第一級毒品│
│    │                  │                          │0000000000號行動電話，表示欲購│          │所得財物新臺幣伍仟元沒收，如全部或│
│    │                  │                          │買第一級毒品海洛因，並先於100 │          │一部不能沒收時，以其財產抵償之。  │
│    │                  │                          │年5 月2 日上午9 時許，在左列地│          │                                  │
│    │                  │                          │點交付5000元予李和潔，李和潔再│          │                                  │
│    │                  │                          │於左列時間、地點將價值2500元之│          │                                  │
│    │                  │                          │海洛因1 包交付予林錦文。      │          │                                  │
├──┼─────────┼─────────────┼───────────────┼─────┼─────────────────┤
│3   │100 年5 月19日下午│高雄市○○區○○路與文賢南│蔡子元以門號0000000000號行動電│500元     │李和潔販賣第一級毒品，累犯，處有期│
│    │3 時20分許        │路口之「麥當勞」附近      │話撥打李和潔所使用之門號      │          │徒刑捌年。未扣案販賣第一級毒品所得│
│    │                  │                          │0000000000號行動電話，表示欲購│          │財物新臺幣伍佰元沒收，如全部或一部│
│    │                  │                          │買價值500 元之第一級毒品海洛因│          │不能沒收時，以其財產抵償之。      │
│    │                  │                          │1 包，再由李和潔於左列時間、地│          │                                  │
│    │                  │                          │點將第一級毒品海洛因1 包交付予│          │                                  │
│    │                  │                          │蔡子元，蔡子元並當場交付500 元│          │                                  │
│    │                  │                          │予李和潔。                    │          │                                  │
├──┼─────────┼─────────────┼───────────────┼─────┼─────────────────┤
│4   │100 年3 月20日下午│高雄市○○區○○路與文賢南│李和潔於左列時間、地點交付第一│1000元    │李和潔販賣第一級毒品，累犯，處有期│
│    │5時10 分許        │路口「麥當勞」對面之西溪里│級毒品海洛因1 包予龔德凌，龔德│          │徒刑捌年貳月。未扣案販賣第一級毒品│
│    │                  │拱門                      │凌並當場交付1000元予李和潔。  │          │所得財物新臺幣壹仟元沒收，如全部或│
│    │                  │                          │                              │          │一部不能沒收時，以其財產抵償之。  │
├──┼─────────┼─────────────┼───────────────┼─────┼─────────────────┤
│5   │100 年3 月21日夜間│高雄市林園區五福橋附近    │李和潔於左列時間、地點交付第一│500元     │李和潔販賣第一級毒品，累犯，處有期│
│    │6 時30分許        │                          │級毒品海洛因1 包予龔德凌，龔德│          │徒刑捌年。未扣案販賣第一級毒品所得│
│    │                  │                          │凌並當場交付500元予李和潔。   │          │財物新臺幣伍佰元沒收，如全部或一部│
│    │                  │                          │                              │          │不能沒收時，以其財產抵償之。      │
└──┴─────────┴─────────────┴───────────────┴─────┴─────────────────┘